【裁判字號】    89,上訴,101
【裁判日期】    890329
【裁判案由】    毒品危害防制條例
【裁判全文】
臺灣高等法院刑事判決                            八十九年度上訴字第一一號
    上  訴  人
    即  被  告  丙○○
    指定辯護人  本院甲○
右上訴人因違反毒品危害防制條例案件，不服臺灣桃園地方法院八十八年度重訴字第
十八號，中華民國八十八年十一月十一日第一審判決（起訴案號：臺灣桃園地方法院
檢察署八十七年度偵字第一八三四七號），提起上訴，本院判決如左：
    主  文
上訴駁回。
    事  實
一、丙○○綽號「小菁」，平日即有吸食第二級毒品安非他命之惡習（涉嫌吸食毒品
    部分已經檢察官為不起訴處分）。其明知大麻係行政院公告之第二級毒品，非經
    許可不得非法轉讓、販賣，於民國八十七年八月底，因綽號「小四」之友人即乙
    ○○（另案判決）告知日子不好過要販賣大麻，若有熟識之人可資介紹買賣，價
    格係每盎司（約一包煙）新台幣（下同）一萬四千元，乙○○並囑咐丙○○有必
    要時，得以所使用0000000000號行動電話或（02）00000000號電話連絡販賣大麻
    事宜。丙○○果依乙○○所言，與乙○○基於共同犯意之聯絡，於八十七年九月
    初，在台北市○○○路之 「EDAGE pub」內，販賣大麻予真實姓名年籍均不詳之
    友人，價格為八萬（檢察官誤載為一包），丙○○並於八十七年九月九日以所使
    用之(00)00000000電話與乙○○所使用之上開 (00)00000000 號電話連絡交貨事
    宜。丙○○又另行起意，基於轉讓第二級毒品之概括犯意，自民國八十七年七月
    至同年九月間，在上開同一 「EDAGE pub」內，先後三次轉讓第二級毒品大麻予
    友人陳志銘施用（所涉施用第二級毒品罪部分，已經檢察官不起訴處分）。嗣丙
    ○○於八十七年十二月七日在台北縣永和市○○路十四號一樓住處，為警查獲。
二、案經內政部警政署航空警察局報告臺灣桃園地方法院檢察署檢察官偵查起訴。
    理  由
一、按上訴人即被告丙○○因另涉施用毒品案件，經原審法院於八十八年三月三十日
    以八十八年毒聲字第一八九四號裁定送觀察勒戒，被告並於同日進入台灣桃園看
    守所龍潭女所附設勒戒所執行觀察勒戒，因未成癮，於八十八年四月三十日出所
    ，有原法院被告全國前案紀錄表及法務部在監在押資料表一份附卷可稽，是被告
    於八十八年四月二十九日繫屬於原法院時，其所在地為桃園縣地區，故原審就本
    案件有管轄權，合先敘明。
二、被告丙○○經傳雖未到庭，惟據其以前之陳述，坦承於右揭時地有請陳志銘施用
    大麻之事實，惟辯稱是陳志銘自己拿去吸用云云，並矢口否認有與乙○○共同販
    賣大麻之犯行，辯稱其曾向乙○○買大麻來吸而已，未曾販賣大麻，也從未有幫
    乙○○介紹客人買賣大麻，在電話中與乙○○所言之八萬元是指借款云云。惟查
    ：
(一)被告於八十八年七月至九月間確有在台北市 「EDAGE pub」內，先後三次轉讓第二
  級毒品大麻予友人陳志銘施用之事實，業據被告丙○○於偵查及原審審理時多次庭
  訊中坦承不諱（見偵查卷第三十一頁反面、原審卷第十七頁反面、第一一三頁），
  核與證人陳志銘於偵查及原審審理時所陳情節相符（見偵查卷第十六頁反面、原審
  卷第四十四頁、第九十頁、第一一三頁反面），被告空言否認有轉讓之意云云，不
  足採信。被告有此部分轉讓第二級毒品犯行，堪足認定。
(二)被告於八十七年八月底，有受乙○○所託，代為介紹熟識之人買受大麻之事實，業
  據被告於偵查中及原法院為聲請羈押訊問時坦承不諱，被告於八十七年十二月八日
  向檢察官供稱：「他（指乙○○）說他現在要賣大麻，看我有沒有認識人要買，如
  果我的朋友要就透過我向小四買」「他拜託我時是八月底，他說他要開始做這生意
  」等語（見偵查卷第十四頁），同日原法院訊問時再供稱：「我只是在朋友要時仲
  介他們去買」等語（見原法院八十七年聲羈字第七四一號卷第五頁）；而經監聽被
  告所使用之(00)00000000號電話結果，亦發現，於八十七年九月九日，被告以 (02
  )00000000號電話與乙○○所使用之 (00)00000000號電話聯絡，其內容為：
  「被告：小四
    小四：誰
    被告：我是小菁
    小四：你怎麼沒有打行動電話
    被告：你的行動電話不通
    小四：什麼事
    被告：你那邊有半件嗎
    小四：有啊
    被告：我朋友要好一點
    小四：沒有問題，絕對是好的
    被告：價錢如何，趕快去準備
    小四：需要八萬元
    被告：準備好我過去拿。」
  由此可知八十七年九月九日，被告確實有以電話告知乙○○有人要買「半件」，乙
  ○○稱要八萬元，被告再稱乙○○準備好會過去取貨，有上開通訊監察記錄一份在
  卷可稽（見八十八年監字第三號），雖被告又一再否認「半件」為大麻，辯稱是快
  樂丸云云，然證人陳志銘於原法院庭訊時證稱：「半件」係指大麻，陳志銘稱「半
  件可能係大麻的術語，我有聽朋友講過半件」「是的（半件就是大麻），外面的人
  都稱如此稱呼，我們外面的人稱半件是指大麻」、「快樂丸沒有術語，就稱快樂丸
  」等語（見原審卷第九十一頁、第一一三頁反面），而乙○○因有販賣大麻犯行，
  經法院判處罪刑，有原法院八十七年度訴字第一四八三號刑事判決書一份附卷可稽
  ，是乙○○確有販賣大麻行為，再參酌上開陳志銘之證言，足以推認被告與乙○○
  間所指之「半伴」確係大麻無誤。而被告於偵查中，又一再陳稱乙○○有要其代為
  介紹購買大麻之人，及自上開二人間通話之通訊監察內容觀之，應認上開被告於八
  十七年九月九日間與乙○○間之電話中對話，確係被告告知乙○○已經尋得大麻之
  買主而商談如何交貨事宜，被告空言辯稱八萬元係借款，與販售大麻無關云云，亦
  不足採。本件事證已臻明確，被告有此部分犯行，亦堪認定。
三、查大麻係屬毒品危害防制條例第二條第二項第二款所稱之第二級毒品，核被告前
    開所為，均係犯毒品危害防制條例第四條第二項之販賣第二級毒品罪及同法第八
    條第二項之轉讓第二級毒品罪。又刑法上之幫助犯，係以幫助他人犯罪之意思而
    參與犯罪構成要件以外之行為而成立（最高法院二十七年上字第一三三三號判例
    意旨參照），公訴人以被告於偵查中係供稱有為乙○○「介紹客人」，而認被告
    係基於幫助乙○○販賣大麻之意思介紹不特定之人向乙○○購買大麻，因認被告
    所為係犯毒品危害防制條例第四條第二項（起訴書誤載為第一項）之幫助販賣第
    二級毒品罪，惟依上開被告與乙○○間之電話對話內容可知，被告於尋得買主後
    係直接向乙○○取貨，再由被告交與所熟識之真正購買者，衡情乙○○並不認識
    被告所介紹之購買大麻之人，當亦不致自行與購買者直接交易，且卷內亦無證據
    認定被告所介紹之買主係直接與乙○○進行交易，足認該大麻買主係被告所尋得
    , 且為被告所接洽，以及與該購買者實際進行交貨及收款者亦係被告，與一般所
    稱之「仲介買賣」仍係由出買人與買受人自行完成交易之情形不同，是被告就乙
    ○○販賣大麻一事，不僅在主觀上，與乙○○間有犯意之聯絡，且於客觀上，被
    告所為亦係構成要件一部之行為，認與乙○○間有行為之分擔，揆諸上前說明，
    被告應成立正犯，而非幫助犯甚明，公訴人認被告就此部分犯行，係乙○○所為
    販賣第二級毒品大麻罪之幫助犯，尚有誤會。又被告無償提供第二級毒品大麻供
    陳志銘施用，被告並無任何利得，所為應僅成立毒品危害防制條例第八條第二項
    之轉讓第二級毒品罪，公訴人認被告就此部分係犯同條例第四條第二項（起訴書
    誤載為第一項）之販賣第二級毒品罪，亦有誤會，因本院認定之事實與檢察官起
    訴之事實完全同一，僅主觀上營利意圖有無之認定不同，爰將起訴法條予以變更
    。又被告就所犯販賣第二級毒品罪部分，與乙○○間有犯意聯絡及行為分擔，為
    共同正犯。被告先後持有第二級毒品大麻之低度行為應為其販賣、轉讓第二級毒
    品之高度行為所吸收，均不另論罪。被告先後三次轉讓第二級毒品大麻犯行，時
    間密接，犯罪構成要件相同，顯係基於概括犯意為之，應依連續犯規定，以一罪
    論，並依法加重其刑。又被告所犯上開二罪間，犯意個別，罪名不同，應分論併
    罰。公訴意旨另謂被告於八十七年九月初有三次介紹不特定人向乙○○各買一包
    大麻犯行，惟本院審理結果認為被告僅於八十七年九月九日有向乙○○拿取價值
    八萬元之大麻販售他人之一次行為而已，且除被告於偵查中曾供稱有三次介紹客
    人向乙○○買大麻之自白外（見偵查卷第十四頁），遍查全卷並無其他任何積極
    證據足資證明被告除前開已論罪之一次行為外，有再介紹任何人直接或間接向乙
    ○○購買第二級毒品大麻之犯行，是尚難以被告於上開偵查中之自白為論罪之唯
    一依據，被告被訴其餘二次販賣部分不能證明，因公訴人認此部分與前開論罪科
    刑部分有連續犯之裁判上一罪關係，不另為無罪之諭知。原審審酌被告品行、販
    賣及轉讓第二級毒品嚴重戕害他人、販賣行為僅有一次、轉讓行為有三次、所販
    賣及轉讓第二級毒品之數量、及犯罪後之態度等一切情狀，依毒品危害防制條例
    第四條第二項、第八條第二項、刑法第十一條（前段）、第二十八條、第五十六
    條，判決被告丙○○共同販賣第二級毒品，處有期徒刑七年；又連續轉讓第二級
    毒品，處有期徒刑八月，並依刑法第五十一條第五款定其應執行有期徒刑七年六
    月。販賣第二級毒品所得八萬元，應依毒品危害防制條例第十九條第一項規定沒
    收之，因該八萬元犯罪所得並未扣案，依同條項規定，如全部或一部不能沒收時
    ，併以其財產抵償之。認事用法均無不合，被告具狀空言上訴，毫無理由，應予
    駁回。
四、被告經合法傳喚，無正當理由不到庭，爰不待其陳述逕行判決。
據上論斷，應依刑事訴訟法第三百六十八條、第三百七十一條，判決如主文。
本案經檢察官沈世箴到庭執行職務。
中     華     民     國    八十九   年       三       月     二十九     日
                             臺灣高等法院刑事第五庭
                                 審判長法  官  曾  德  水
                                       法  官  林  立  華
                                       法  官  楊  貴  雄
右正本證明與原本無異。
如不服本判決應於收受送達後十日內向本院提出上訴書狀，其未敘述上訴之理由者並
得於提起上訴後十日內向本院補提理由書（均須按他造當事人之人數附繕本）。
                                       書記官  王  敬  端
中     華     民     國    八十九   年       三       月     三十一     日
附錄：本案論罪科刑法條全文
毒品危害防制條例第四條第二項：
製造、運輸、販賣第二級毒品者，處無期徒刑或七年以上有期徒刑，得併科新台幣七
百萬元以下罰金。
毒品危害防制條例第八條第二項：
轉讓第二級毒品者，處六月以上五年以下有期徒刑，得併科新台幣七十萬元以下罰金


司法院資訊處製作；財團法人民間司法改革基金會備份。
